臺灣臺南地方法院刑事判決　
109年度訴字第1213號
公  訴  人  臺灣臺南地方檢察署檢察官
被      告  鄭聰議


指定辯護人  本院公設辯護人  林宜靜  
上列被告因違反毒品危害防制條例案件，經檢察官提起公訴（10
9年度偵字第12283號），本院判決如下：
    主  文
鄭聰議販賣第二級毒品未遂，處有期徒刑壹年拾月。
扣案之第二級毒品甲基安非他命壹包(檢驗前淨重陸點陸柒玖公
克、檢驗後淨重陸點陸伍捌公克)，沒收銷燬之；扣案之APPLE廠
牌行動電話壹支(含0000000000號SIM卡壹張)，沒收。
    事  實
一、鄭聰議明知甲基安非他命係毒品危害防制條例第2條第2項第
    2款所規定之第二級毒品，依法不得持有、販賣，竟基於販
    賣第二級毒品營利之犯意，於民國109年7月1日(起訴書誤載
    為6月30日)上午10時14分許，使用其所有之APPLE廠牌行動
    電話1支（搭配0000000000號SIM卡1張）登入網路論壇UT聊
    天室，以「屏東→優執商可試」之暱稱，暗示該聊天室之不
    特定人可向其購買第二級毒品甲基安非他命，員警於網路巡
    邏發現後，遂喬裝買家與鄭聰議聯繫、接洽購買毒品事宜，
    雙方乃經由通訊軟體微信達成由鄭聰議以新臺幣（下同）16
    ,000元之價格出售第二級毒品甲基安非他命2錢之合意，並
    約定於當日下午3時許，在位於臺南市○○區○○路0段000號之
    南英商工附近進行毒品交易。迨鄭聰議於同日下午1時15分
    許，搭乘不知情之友人王泳鈞所駕駛之車牌號碼000-0000號
    自小客車，前來臺南市○○區○○路0段00號統一超商2樓準備進
    行毒品交易時，為警當場逮捕而未遂，並在其身上扣得第二
    級毒品甲基安非他命1包（檢驗前淨重6.679公克、檢驗後淨
    重6.658公克）及前揭行動電話1支。
二、案經臺南市政府警察局第二分局報請臺灣臺南地方檢察署檢
    察官偵查起訴。
    理  由
壹、證據能力部分：
    本件以下所引用之具傳聞性質之證據，檢察官、被告鄭聰議
    及辯護人於本案言詞辯論終結前，均未爭執其證據能力，本
    院審酌前開證據之作成或取得之狀況，並無非法或不當取證
    之情事，且經本院於審判期日就上開證據依法進行調查、辯
    論，依刑事訴訟法第159條之5規定，均具有證據能力。至以
    下所引用之不具傳聞性質之證據，並無證據證明係實施刑事
    訴訟程序之公務員違背法定程序所取得，且經本院於審理中
    提示並告以要旨而為調查，依法自應有證據能力。
貳、實體部分：
一、上開犯罪事實，業據被告於偵查及本院審理中均坦承不諱，
    核與證人即搭載其前來交易地點之王泳鈞於警詢及偵查中證
    述情節相符，並有臺南市政府警察局第二分局搜索、扣押筆
    錄、扣押物品目錄表、搜索扣押現場及扣押物品照片（見警
    卷第14至17頁、第34至36頁）、被告與喬裝買家之員警及王
    泳鈞等人間之UT聊天室、微信、FACETIME對話紀錄翻拍照片
    (見警卷第37至46頁、第47至53頁、第54至55頁)、被告攜帶
    至約定交易地點之白色結晶物品1包及APPLE廠牌行動電話1
    支扣案可資佐證。又前揭扣案之白色結晶物品1包經檢驗結
    果，確含第二級毒品甲基安非他命成分（檢驗前淨重6.679
    公克、檢驗後淨重6.658公克），亦有高雄市立凱旋醫院濫
    用藥物成品檢驗鑑定書在卷足憑（見偵卷第73至75頁），足
    認被告上開自白確與事實相符。又被告自承係以每錢6,000
    元之價格向暱稱「執」之上手購入第二級毒品甲基安非他命
    ，而欲以每錢8,000元之價格販出與本件喬裝買家之員警(見
    偵卷第31至32頁)，是被告主觀上確有販賣毒品營利之意圖
    甚明。綜上，本件事證明確，被告販賣第二級毒品甲基安非
    他命未遂之犯行，洵堪認定，自應依法論科。
二、論罪科刑：
(一)按行為後法律有變更者，適用行為時之法律，但行為後之法
    律有利於行為人者，適用最有利於行為人之法律，刑法第2
    條第1項定有明文。查被告行為後，毒品危害防制條例第4條
    第2項、第17條第2項業經修正並於109年7月15日施行。而修
    正前毒品危害防制條例第4條第2項規定：「製造、運輸、販
    賣第二級毒品者，處無期徒刑或7年以上有期徒刑，得併科
    新臺幣1,000萬元以下罰金。」，修正後則規定：「製造、
    運輸、販賣第二級毒品者，處無期徒刑或10年以上有期徒刑
    ，得併科新臺幣1,500萬元以下罰金。」，是經新舊法比較
    之結果，上開修正後之規定未較有利於被告。又修正前毒品
    危害防制條例第17條第2項規定：「犯第4條至第8條之罪於
    偵查及審判中均自白者，減輕其刑。」，修正後則規定：「
    於偵查及歷次審判中均自白者，減輕其刑。」，故修正後第
    17條第2項之減刑規定必須符合偵查及「歷次」審判中均自
    白犯行者，始有其適用，增加修正前所無之要件，於量刑適
    用上，修正後之規定亦未較有利於被告。是經綜合比較，修
    正後之毒品危害防制條例第4條第2項、第17條第2項，並未
    較有利於被告，應依刑法第2條第1項前段規定，整體適用修
    正前之規定（最高法院109年度台上字第3488號判決意旨參
    照）。是核被告所為，係犯修正前毒品危害防制條例第4條
    第6項、第2項之販賣第二級毒品未遂罪。被告販賣前持有第
    二級毒品甲基安非他命之低度行為，為其販賣未遂之高度行
    為所吸收，不另論罪。
(二)被告於偵查及本院審理中均自白本件販賣第二級毒品未遂之
    犯行，應依修正前毒品危害防制條例第17條第2項之規定，
    減輕其刑。
(三)被告於UT聊天室刊登販賣第二級毒品之訊息，進而與喬裝買
    家之員警談妥交易毒品之種類、數量及價額，復依約攜帶扣
    案之第二級毒品甲基安非他命前往約定地點欲與喬裝買家之
    員警進行毒品交易，顯已著手於販賣第二級毒品之構成要件
    ，惟因員警並無買受毒品之真意而當場將其逮捕，事實上不
    能完成買賣毒品之行為，被告之行為僅止於未遂階段，爰依
    刑法第25條第2項規定，按既遂犯之刑度遞減輕其刑。
(四)被告雖供稱扣案之第二級毒品來源係向姓名、年籍均不詳，
    暱稱「執」之人購買，惟偵查機關並未有因被告之供述而查
    獲其他正犯或共犯乙節，有臺灣臺南地方檢察署109年11月6
    日南檢文崇109偵12283字第1099073372號函、臺南市政府警
    察局第二分局109年11月6日南市警二偵字第1090578987號函
    各1份附卷可稽（見本院卷第83頁、第87頁），是本件自無
    毒品條例第17條第1項減輕或免除其刑規定之適用，附此敘
    明。
(五)爰審酌被告無視毒品對於人體健康之戕害及國家杜絕毒品犯
    罪之禁令，僅為一己私利而著手販賣第二級毒品，所為助長
    毒品氾濫，戕害國人身心健康，破壞社會治安及善良風氣，
    所為實不可取，惟參酌被告於偵查及本院審理中均坦認犯行
    ，堪認已知悔悟，犯後態度尚屬良好，再衡以其智識程度、
    家庭經濟狀況、本次係屬初犯等一切情狀，量處如主文所示
    之刑。
參、沒收部分：
一、本案於交易地點扣得之白色結晶物品1包（檢驗前淨重6.679
    公克、檢驗後淨重6.658公克）經檢驗結果，確含有第二級
    毒品甲基安非他命成分，業如前述，且毒品之包裝袋與毒品
    已無法完全析離，均應依毒品危害防制條例第18條第1項前
    段規定，宣告沒收銷燬之。　　
二、扣案之APPLE廠牌行動電話1支，係被告持以供本件販賣第二
    級毒品犯行所用之物，有前揭UT聊天室、微信、FACETIME對
    話紀錄翻拍照片附卷足憑，不問屬於犯罪行為人與否，均應
    依毒品危害防制條例第19條第1項之規定，宣告沒收。
三、被告表示藏放在其褲頭，而於臺南市政府警察局第二分局廁
    所為警查扣之第二級毒品甲基安非他命1包(見警卷第4、18
    至20頁)，係供自己施用(見本院卷第301頁)，尚無證據證明
    與本件販賣第二級毒品未遂之犯行有關，故不予宣告沒收，
    附此敘明。
據上論斷，應依刑事訴訟法第299條第1項前段，毒品危害防制條
例第4條第6項、第2項(修正前)、第17條第2項(修正前)、第18條
第1項前段、第19條第1項，刑法第2條第1項前段、第11條、第25
條第2項，判決如主文。
本案經檢察官高振瑋提起公訴，檢察官吳坤城到庭執行職務。
中　　華　　民　　國　　110 　年　　6 　　月　　22　　日
                  刑事第六庭  審判長法　官　黃琴媛
                                    法　官　吳彥慧
                                    法　官　孫淑玉
以上正本證明與原本無異。
如不服本判決應於收受本判決後20日內向本院提出上訴書狀，並
應敘述具體理由。其未敘述上訴理由者，應於上訴期間屆滿後20
日內向本院補提理由書狀（均須按他造當事人之人數附繕本）「
切勿逕送上級法院」。 
　　　　　　　　　　　　　　　　　  書記官　洪千棻
中　　華　　民　　國　　110 　年　　6 　　月　　23　　日
附錄本案論罪科刑法條：
毒品危害防制條例第4條（修正前）
製造、運輸、販賣第一級毒品者，處死刑或無期徒刑；處無期徒
刑者，得併科新臺幣2 千萬元以下罰金。
製造、運輸、販賣第二級毒品者，處無期徒刑或7 年以上有期徒
刑，得併科新臺幣1 千萬元以下罰金。
製造、運輸、販賣第三級毒品者，處5 年以上有期徒刑，得併科
新臺幣7 百萬元以下罰金。
製造、運輸、販賣第四級毒品者，處3 年以上10年以下有期徒刑
，得併科新臺幣3 百萬元以下罰金。
製造、運輸、販賣專供製造或施用毒品之器具者，處1 年以上 7
年以下有期徒刑，得併科新臺幣1 百萬元以下罰金。
前五項之未遂犯罰之。